臺灣臺北地方法院刑事判決　　　　　　 96年度簡上字第244號
公　訴　人　臺灣臺北地方法院檢察署檢察官
上　訴　人　甲○○
即　被　告
上列上訴人即被告因妨害自由案件，不服本院96年度簡字第184
2號，中華民國96年6月7日第一審刑事簡易判決（聲請簡易判決
處刑案號：95年度偵字第15155號）提起上訴，本院第二審合議
庭改依通常程序審理，並自為第一審判決如下：
    主  文
原判決撤銷。
甲○○無罪。
    理  由
一、公訴意旨略以：被告甲○○素與鄰居乙○○不睦，又因乙○○遭其所飼養之狗咬傷，故乙○○及乙○○父親丙○○於民
    國九十五年六月十二日至十五日間，多次前往臺北市○○區
    ○○街四十八巷十一弄一０二之一號找被告理論，詎被告竟
    於雙方理論時，對乙○○之父丙○○恫稱：「要將房子拆了
    」、「要將房子炸了」及對乙○○恫稱：「炸不掉，下個月
    我就把它拆掉，我跟你講」等加害於乙○○及乙○○父親財
    產之事項恐嚇乙○○，使乙○○心生畏懼，致生危害於安全
    。因認被告涉有刑法三百零五條之恐嚇危害安全罪嫌。
二、按犯罪事實應依證據認定之，無證據不得認定犯罪事實；又
    不能證明犯罪者，應諭知無罪之判決，刑事訴訟法第一百五
    十四條第二項，第三百零一條第一項分別定有明文。而告訴
    人之告訴，係以使被告受刑事訴追為目的，是其陳述是否與
    事實相符，仍應調查其他證據以資審認（最高法院五十二年
    台上字第一三００號判例意旨參照）。且所謂證據，須適於
    為被告犯罪事實之證明者，始得為斷罪之資料；如未能發現
    相當證據，或證據不足以證明，自不能以推測或擬制之方法
    ，以為裁判之基礎（最高法院二十九年上字第三一０五號、
    四十年台上字第八六號判決意旨參照）。再刑事訴訟上證明
    之資料，無論其為直接或間接證據，均須達於通常一般之人
    均不致有所懷疑，而得確信其為真實之程度，始得據為有罪
    之認定，若其關於被告是否犯罪之證明未能達此程度，而有
    合理懷疑之存在，致使無從形成有罪之確信，根據「罪證有
    疑，利於被告」之證據法則，即不得遽為不利被告之認定（
    最高法院七十六年台上字第四九八六號判決意旨參照）。
三、證據能力部分：
  　(一)按刑事訴訟法新制採改良式當事人進行主義，為保障被告
　　　防禦權及維護直接審理與言詞審理原則，刑事訴訟法第一
 　　 百五十九條第一項規定：「被告以外之人於審判外之言詞
      或書面陳述，除法律有規定者外，不得作為證據」，酌採
      英美法之傳聞法則。次按被告以外之人於偵查中向檢察官
      所為之陳述，除顯有不可信之情況者外，得為證據，同法
      第一百五十九條之一第二項復有明定，此所稱「不可信之
      情況」，法院應審酌被告以外之人於陳述時之外在環境及
      情況，例如：陳述時之心理狀況、有無受到外力干擾等，
      以為判斷之依據，故係決定陳述有無證據能力，而非決定
      陳述內容之證明力（參見法院辦理刑事訴訟案件應行注意
      事項第八十九點）。惟證人、鑑定人依法應具結而未具結
      者，其證言或鑑定意見，不得作為證據，刑事訴訟法第一
      百五十八條之三定有明文。而告訴人係向司法警察機關或
      偵查機關申告犯罪事實而要求訴追之人，其於我國刑事訴
      訟法中，並非法定列舉之獨立證據方法，若以告訴人所親
      身經歷之被害經過，作為認定犯罪事實之依據時，乃居於
      證人之地位，亦即其證據方法為證人，必須踐行有關證人
      之證據調查程序，除非有依法不得令其具結之情形，否則
      應命其具結，若依法應具結而未具結時，該告訴人有關被
      害事實之陳述，無證據能力，法院不得採其陳述作為判決
      之基礎（最高法院九十三年度臺上字第五九六四號、九十
      六年度臺上字第二一三二號判決意旨參照）。
    (二)查本件證人乙○○雖具有告訴人（被害人）身分，然仍屬
      被告以外之人，是其於警詢時所為之供述，為被告以外之
      人於審判外之言詞陳述，屬傳聞證據，而被告業已就上開
      供述之證據能力提出爭執（見本院九十六年八月六日準備
      程序筆錄），已不合刑事訴訟法第一百五十九條之五第一
      項傳聞例外之規定，抑且證人乙○○於本院審理時業經傳
      喚到庭具結作證，因之，除其先前陳述與審判中證述意旨
      相符部分，因已於審理時同受詰問檢驗，業可認非仍屬傳
      聞，或其先前陳述與審判中之證述不符惟該不符之部分具
      刑事訴訟法第一百五十九條之二所定之要件等情形外，依
      刑事訴訟法第一百五十九條第一項規定，該項證據方法應
      予排除，不得作為本案證明被告有罪之依據，惟仍得作為
      彈劾證人乙○○於本院審理時所為陳述之憑信性，附此敘
      明。
    (三)又證人乙○○於偵查時就其所親身經歷被害經過之陳述，
      依刑事訴訟法第一百五十八條之三規定，檢察官應於訊問
      證人乙○○前或後命其具結，以擔保其證言係據實陳述，
      然檢察官並未踐行此法律程序，是其於檢察官訊問時所為
      陳述既未經依法具結，亦查無不得令具結之情形，依前揭
      說明，其於偵查時之證述，自不得作為本案認定事實存否
      之證據，合先敘明。
四、公訴人認被告涉犯上開恐嚇危害安全罪嫌，無非係以告訴人
    乙○○之指述、錄音光碟及其譯文為其主要論據。然訊據被
    告堅詞否認有恐嚇乙○○、丙○○犯行，並辯稱：伊並無出
    言恐嚇告訴人丙○○、乙○○，伊可能有跟丙○○提過房子
    要被政府拆除的事情，但沒有說過要炸房子，而當初乙○○
    來的時候，伊是說政府要拆除附近的房子，也沒有說要炸他
    們房子等語。經查：
    (一)證人乙○○於本院審理時固證述：被告傷害伊之後，伊請
      求被告給付醫療費用，但被告不高興的要伊去告他，被告
      收到伊告他的法院傳票後，就跑到伊住處附近的巷子，恐
      嚇伊及其父親說如果不撤銷告訴，就要放火燒伊房子或拆
      掉房子，被告是先在某天早上五點多恐嚇伊父親，隔天上
      午九點多，伊去問被告有無恐嚇伊父親時，被告也有說同
      樣的話；但被告恐嚇伊父親時，伊不在場，是伊當天晚上
      七、八點下班回到住處時，伊父親告知才知道此事等語（
      見本院九十六年十一月二十日審理筆錄），然由證人乙○○於本院審理時之證述，可知證人乙○○並未於案發時親
      眼看見、親耳聽見伊所指訴被告恐嚇丙○○之過程，伊所
      述有關被告對丙○○恐嚇之情節，全係聽聞丙○○之轉述
      而來，是證人乙○○既僅係聽聞他人（即丙○○）轉述，
      當屬傳聞證據而無證據能力，自無從作為認定被告有對丙○○為恐嚇犯行之依據。況且證人丙○○於本院審理時具
      結後當庭證稱：和被告當鄰居三年多，平日感情普通，並
      未與被告或其家人有何糾紛，也沒印象曾經跟乙○○說過
      被告恐嚇說要把房子炸掉，也沒有印象被告有跟其說過要
      將房子炸掉等語（見本院九十六年十一月二十日審理筆錄
      ），是以本件並無積極證據足以證明被告確有對丙○○為
      聲請簡易判決處刑書意旨所指稱之恐嚇行為，自難僅憑不
      具證據能力之證人乙○○所為存有瑕疵之片面指證，遽認
      被告有恐嚇丙○○之犯行。
    (二)又證人乙○○於九十五年六月十五日上午前往被告位於臺
      北市○○區○○街四十八巷十一弄一０二號之一住處，並
      與被告對話，其對話內容約略為：「（乙○○）：我請問
      你，你是不是、你是不是姓柴？（被告）：你管我姓什麼
      啊，（乙○○）：我有去警察局報案了。（被告）：你去
      報好了，你早就‧‧‧（乙○○）：你是不是叫甲○○嘛
      ？你是不是叫甲○○嘛？‧‧‧（乙○○）：我瞭解，那
      我想要請問你，你是不是在九十五年六月十四號也就是昨
      天早上凌晨五點多，你跟我爸爸說你要把我們家的房子給
      炸掉，是不是？（被告）：對，下個月就要把他拆掉。（
      乙○○）：就要把它拆掉，是不是。（被告）：對，下個
      月就要把他拆掉。（乙○○）：下個月你要把它拆掉嘛。
      （被告）：對，對。（乙○○）：那你是不是昨天早上，
      六月十四號早上你跟我爸說要把我們家房子炸掉。（被告
      ）：炸不炸，下個月我就把他拆掉，我跟你講。炸掉，還
      有我、我，還要去報案‧‧‧」，有證人乙○○所提錄音
    　光碟及其譯文為憑，並經臺灣臺北地方法院檢察署檢察事
      務官勘驗及本院當庭勘驗屬實無訛，此有勘驗筆錄各一份
      在卷可稽（見偵卷第二十九頁，本院九十六年八月六日準
      備程序筆錄），並為被告及證人乙○○所不爭執（見本院
      九十六年十一月二十日審理筆錄），足徵被告於上揭時、
      地有與證人乙○○為此一陳述。惟觀諸上開對話錄音內容
      ，公訴人所指涉嫌恐嚇犯行部分，不無證人乙○○以誘導
      詢問之方式而得被告簡單、氣憤回應之情形；佐以證人乙○○所稱：被告傷害伊之後，伊請求被告給付醫療費用，
      但被告不高興的要伊去告他，被告收到伊告他的法院傳票
      後，就跑到伊住處附近的巷子，恐嚇伊及其父親說如果不
      撤銷告訴，就要放火燒伊房子或拆掉房子等語，顯然被告
      與證人乙○○先前已因傷害案件而有所爭執，而被告就其
      所飼養之狗咬傷乙○○而與之有所糾紛一節，亦於本院訊
      問時供承不諱（見本院九十六年八月六日準備程序筆錄）
      ，縱被告曾為上開陳述，其於與乙○○交惡及乙○○誘導
      詢問等情況下，被告是否確為有恐嚇危害乙○○所居住房
      子（財產）安全之真意，實存疑義。
    (三)再稽之證人乙○○係於九十五年六月十四日前往臺北市政
      府警察局文山第二分局興隆派出所報案，指稱被告在當日
      上午五點多向伊父親丙○○言詞恐嚇，但無其他證據可提
      供等語（見偵卷第七頁至第八頁），足認證人乙○○係為
      蒐集證據而攜帶錄音設備前往被告住處，況被告說完：「
      炸不炸，下個月我就把他拆掉，我跟你講。炸掉，還有我
      、我，還要去報案」之詞後，證人乙○○還繼續與被告及
      其妻對話，甚至提到伊所居住房屋之租金等問題，前後證
      人乙○○與被告及其妻對話時間至少有十分十八秒，此有
      本院準備程序中勘驗錄音光碟之筆錄記載在卷可稽，顯見
      證人乙○○並未因被告為上開言語而心生畏怖，否則豈會
      主動攜帶錄音設備前往被告住處，並且停留於該處與被告
      及其妻對話長達十餘分鐘，證人乙○○既未聞言心生畏佈
      ，則難謂被告之言詞已達致生危害於安全，而合於「恐嚇
      」之構成要件。縱證人乙○○曾稱會擔心被告不知道會做
      出什麼事情來等語，然告訴人之指訴本以使被告受刑事訴
      追為目的，亦難憑證人即告訴人乙○○之陳述其會害怕，
      即遽以推論被告存有恐嚇乙○○之故意。
    (四)綜上所論，告訴人乙○○所為指訴既有如前述瑕疵可指，
      且其所指陳被告之恐嚇行為並無其他證據足以佐證，被告
      所辯尚堪採信，是本件聲請簡易判決處刑意旨所憑事證尚
      無從形成被告有罪論斷之確信。此外，復查無其他積極證
      據足資證明被告犯有聲請簡易判決處刑意旨所指恐嚇犯行
      ，自屬不能證明被告犯罪，揆諸首揭法條、判例要旨及說
      明，即應為被告無罪之諭知。
五、原審未究明上情斟酌及此，遽為被告有罪之判決，於法尚有
    違誤。被告上訴意旨指摘原審判決不當，為有理由，自應由
    本院將原審判決撤銷，又本件檢察官原聲請以簡易判決處刑
    ，惟經本院認有刑事訴訟法第四百五十一條之一第四項但書
    第三款之情形，因此改依第一審通常程序審理，並為被告甲○○無罪之諭知。
六、據上論斷，應依刑事訴訟法第四百五十五條之一第三項、第
    四百五十二條、第三百六十九條第一項前段、第三百零一條
    第一項，判決如主文。
本案經檢察官蔡宏展到庭執行職務。
中　　華　　民　　國　　96　　年　　12　　月　　4 　　日
            刑事第五庭審判長法　官  黃程暉
　　　　　　　　　　　　    法　官  高偉文
　　　　　　　 　 　　　　　法　官  何俏美
上正本證明與原本無異。
不得上訴。
                            書記官  林曉郁
中　　華　　民　　國　　96　　年　　12　　月　　4 　　日
